臺灣臺中地方法院刑事判決　　　　　　 100年度易字第3718號
公　訴　人　臺灣臺中地方法院檢察署檢察官
被　　　告　張宗賢
上列被告因詐欺案件，經檢察官提起公訴（100年度偵字第18421
號、第18945號、第22527號），被告於準備程序中就被訴事實為
有罪之陳述，經告知簡式審判程序之旨，並聽取當事人之意見後
，經本院合議庭裁定由受命法官獨任進行簡式審判程序，判決如
下：
    主  文
張宗賢幫助意圖為自己不法之所有，以詐術使人將本人之物交付
，累犯，處有期徒刑月，如易科罰金，以新臺幣壹仟元折算壹
日。
    犯罪事實
一、張宗賢前因公共危險案件，經本院以99年度豐交簡字第491
    號判決判處有期徒刑2月確定，於民國99年9月7日易科罰金
    執行完畢。詎張宗賢依其一般社會生活之通常經驗，應可知
    悉一般人均可自行申請金融帳戶使用，如非意圖供犯罪使用
    ，無收取他人金融帳戶之必要，並可預見其將金融帳戶提供
    予真實姓名、年籍不詳之成年人後，該成年人及其所屬詐欺
    集團成員將可能藉由該蒐集所得之帳戶作為詐欺被害人匯款
    之用，遂行詐欺取財犯行，並逃避檢警人員之追緝，而其發
    生並不違背自己本意之情況下，基於幫助他人犯詐欺取財罪
    之不確定故意，於100年5月間，在不詳網站上留言有意辦理
    信用貸款，而於100年5月3日接獲真實姓名、年籍均不詳，
    自稱「楊可秀」之成年人以行動電話門號0000000000號撥打
    張宗賢使用之行動電話門號0000000000號聯絡後，張宗賢即
    依「楊可秀」之指示，於同年5月7日，以郵寄方式，將其於
    99年11月4日，在渣打國際商業銀行股份有限公司文心分行
    （下稱渣打銀行）所開立帳號00000000000000號帳戶（下稱
    渣打銀行帳戶）之存摺、金融卡，及其於95年1月11日，在
    臺灣中小企業銀行大雅分行（下稱中小企銀）所開立帳號
    00000000000號帳戶（下稱中小企銀帳戶）之存摺、金融卡
    ，一併寄至「楊可秀」所指定之臺中市○○區○○路3號予
    真實姓名、年籍不詳化名「羅永勝」之成年人，並以電話告
    知「楊可秀」有關上開2帳戶金融卡之密碼，容任「楊可秀
    」及「羅永勝」暨渠等所屬詐欺集團成員將上開2帳戶作為
    詐欺取財之工具，而以此方式幫助「楊可秀」及「羅永勝」
    暨渠等所屬詐欺集團成員使用上開帳戶詐騙他人匯款之用。
    嗣「楊可秀」及「羅永勝」暨渠等所屬詐欺集團成員取得上
    開2帳戶之金融卡及密碼後，即共同基於意圖為自己不法所
    有之犯意聯絡，先後為下列行為：(一)由該詐欺集團某成員於
    100年5月9日上午10時許，撥打電話予許邱金鶯，佯稱：其
    係朋友游邱梅玉，欲向許邱金鶯借款新臺幣（下同）10萬元
    ，故請許邱金鶯匯款10萬元至指定之帳戶云云，致許邱金鶯
    陷於錯誤，於100年5月9日下午1時45分許，至位在桃園縣桃
    園市○○路362號之郵局轉帳匯款10萬元至張宗賢之上開中
    小企銀帳戶內，旋遭提領一空。(二)由該詐欺集團某成員於
    100年4月28日上午11時許，撥打電話予吳美珍，佯稱：其係
    大陸之朋友趙小姐，需新臺幣投資，故請吳美珍先幫忙匯款
    至指定之帳戶云云，致吳美珍陷於錯誤，陸續匯款至前開詐
    欺集團成員指定之帳戶，且於100年5月10日，轉帳匯款20萬
    元至張宗賢之上開渣打銀行帳戶內，旋遭提領一空。(三)由該
    詐欺集團某成員於100年5月10日下午6時許，撥打電話予邱
    崇樺，佯稱：其係PCHOME網站之服務人員，邱崇樺先前網路
    購物匯款有誤，請邱崇樺去取消匯款云云。復由該詐欺集團
    另名成員撥打電話予邱崇樺，佯稱：其係郵局之人員，請邱
    崇樺至自動櫃員機操作以取消匯款云云，致邱崇樺陷於錯誤
    ，而依該詐欺集團成員指示，於100年5月11日凌晨0時25分
    許，在新竹市○○街交通大學博愛校區內之自動櫃員機匯款
    19,035元至張宗賢之上開渣打銀行帳戶內，旋遭提領一空。
    (四)由該詐欺集團某成員於100年5月10日下午6時許，撥打電
    話予吳俊緯，佯稱：其係雅虎奇摩拍賣網站之賣家，吳俊緯
    之前購物之款項付款方式因作業疏失設定為分期付款云云。
    復由該詐欺集團另名成員撥打電話予吳俊緯，佯稱：其係華
    南商業銀行之客服人員，吳俊緯須至自動櫃員機操作才能取
    消上開分期付款設定云云，致吳俊緯陷於錯誤，而依該詐欺
    集團成員指示，分別於100年5月10日下午6時53分許匯款29,
    988元至謝石柱（另案由臺灣板橋地方法院檢察署偵查中）
    申辦之玉山銀行三峽分行帳號0000000000000號帳戶，於100
    年5月11日凌晨0時17分，匯款29,988元至張宗賢之上開渣打
    銀行帳戶，旋遭提領一空。嗣許邱金鶯、吳美珍、邱崇樺、
    吳俊緯發覺受騙而報警處理，始經警循線查獲。
二、案經桃園縣政府警察局大溪分局報告臺灣桃園地方法院檢察
    署；吳俊緯訴由雲林縣警察局斗南分局報告臺灣雲林地方法
    院檢察署均呈請臺灣高等法院檢察署核轉，及許邱金鶯訴由
    臺中市政府警察局豐原分局報告臺灣臺中地方法院檢察署檢
    察官偵查起訴。
    理  由
一、本案被告張宗賢所犯，非死刑、無期徒刑、最輕本刑為3年
    以上有期徒刑之罪，或高等法院管轄第一審之案件，被告於
    準備程序中，就前揭被訴事實為有罪之陳述，經受命法官告
    以簡式審判程序之旨，並聽取被告及公訴人之意見後，本院
    認無不得或不宜改依簡式審判程序進行之處，爰依刑事訴訟
    法第273條之1第1項、第284條之1規定，經合議庭評議後，
    裁定本案由受命法官獨任進行簡式審判程序，是本案之證據
    調查，依刑事訴訟法第273條之2規定，不受同法第159條第1
    項、第161條之2、第161條之3、第163條之1及第164條至170
    條規定之限制，合先敘明。
二、上開犯罪事實，業據被告於本院準備程序及審理時，均坦承
    不諱。經查：
  (一)核與告訴人許邱金鶯、吳俊緯及被害人吳美珍、邱崇樺於警
    詢指述渠等如何遭詐騙而分別匯款至被告上開2帳戶之經過
    情節相符（見臺中市政府警察局豐原分局刑事偵查卷宗〈下
    稱中市警卷〉第6、7、16及17頁、雲林縣警察局斗南分局刑
    案偵查卷宗〈下稱雲縣警卷〉第12至14頁、臺灣桃園地方法
    院檢察署〈下稱桃園地檢署〉100年度偵字第19437號偵查卷
    宗〈下稱桃檢偵卷〉第63至65頁），復有渣打銀行100年6月
    16日渣打商銀SCB文心字第1000000045號函及其所附之開戶
    基本資料、活期性存款歷史明細查詢各1份、中小企銀行100
    年6月20日九七大雅字第000108號函及其所附之開戶基本資
    料、存款交易明細查詢單1份、告訴人許邱金鶯提供之郵政
    跨行匯款申請書影本、被害人吳美珍提供之匯款單影本、被
    害人邱崇樺提供之郵政自動櫃員機交易明細表、告訴人吳俊
    緯提供之華南商業銀行自動櫃員機交易明細表、被告使用之
    行動電話門號0000000000號雙向通聯資料查詢1份、及快遞
    託運單影本（見中市警卷第12、23、25至44、46頁、桃檢偵
    卷第75頁背面、雲縣警卷第44頁、臺灣臺中地方法院檢察署
    100年度偵字第18421號偵查卷宗〈下稱第18421號偵卷〉第
    19頁）在卷可稽，是被告之上開2帳戶，確為詐欺集團成員
    作為實施詐欺告訴人許邱金鶯、吳俊緯及被害人吳美珍、邱
    崇樺犯行之用乙節，足堪認定。
  (二)按刑法上之故意，分直接故意（確定故意）與間接故意（不
    確定故意），行為人對於構成犯罪之事實，明知並有意使其
    發生者，為直接故意，行為人對於構成犯罪之事實，預見其
    發生而其發生並不違背其本意者，為間接故意，此觀刑法第
    13 條之規定甚明。復按刑法上之幫助犯，係指以幫助他人
    犯罪之意思而參與犯罪構成要件以外之行為者而言，所謂以
    幫助他人犯罪之意思而參與者，指其參與之原因，僅在助成
    他人犯罪之實現而言，所謂參與犯罪構成要件以外之行為者
    ，係指其所參與者非直接構成某種犯罪事實之內容，而僅係
    助成其犯罪事實實現之行為而言（最高法院78年度臺上字第
    411號判決參照）。而金融帳戶之存摺、金融卡及其密碼屬
    個人交易理財重要之物品，其專有性甚高，是一般人均有妥
    為保管及防止他人任意使用之認識，縱因特殊情況偶有交付
    他人使用之需，亦必然深入瞭解該他人之身分及用途後再行
    交付，方符常情；且詐欺集團利用人頭帳戶轉帳詐欺之案件
    ，近年來報章新聞多所披露，復經政府多方宣導，一般民眾
    對此種利用人頭帳戶之犯案手法，自應知悉而有所預見。是
    無正當理由，將金融機構之帳戶提供他人使用，客觀上即足
    可預見其金融帳戶可能供作詐欺取財之工具或其他不法目的
    之用，否則向其蒐集金融帳戶之人應無隱匿自己名義而使用
    他人金融帳戶之必要。被告於本院為認罪之表示，復衡以被
    告行為時為34歲之成年人，已有相當之社會生活經驗，且被
    告於本院準備程序中亦自承其於98年間曾經由代辦人員向銀
    行貸款過，其之前貸款時，並不需要將其自己之銀行帳戶存
    摺、金融卡及密碼交予代辦人員或銀行人員。其知道政府有
    在宣傳帳戶不能隨便交予他人使用。其知道將其帳戶之存摺
    、金融卡及密碼交予他人，其帳戶會被別人拿去使用等語（
    見本院卷第19頁）。足見被告依其一般社會生活之通常經驗
    ，知悉代辦貸款者或銀行人員並無收取他人金融帳戶之必要
    ，且對於其將上開2帳戶之金融卡及密碼等資料交予真實姓
    名、年籍不詳之他人，該他人將可能利用上開2帳戶實施詐
    欺取財之犯行，應可預見，竟仍將上開2帳戶之金融卡及密
    碼交予真實姓名、年籍不詳之「楊可秀」及「羅永勝」，並
    容任對方及所屬詐欺集團成員使用上開2帳戶作為詐騙他人
    匯款之用，對於詐欺集團成員利用上開2帳戶向告訴人或被
    害人詐取財物，並無違背其本意，是被告有幫助他人犯詐欺
    取財罪之不確定故意，而以上開方式為幫助詐欺取財之行為
    ，應可認定。
  (三)綜上，足認被告前開自白與事實相符，堪以認定。本案事證
    明確，被告幫助詐欺取財之犯行，洵堪認定，應予依法論處
    。
三、被告基於幫助他人實行詐欺取財之不確定故意，將系爭帳戶
    之金融卡及密碼，交予真實姓名、年籍不詳之「楊可秀」及
    「羅永勝」暨所屬詐欺集團成員使用，使該詐欺集團成員得
    共同基於意圖為自己不法所有之犯意，以前揭詐術，使告訴
    人許邱金鶯、吳俊緯及被害人吳美珍、邱崇樺陷於錯誤，轉
    帳匯款至被告所提供之上開2帳戶內，係對於該詐欺集團成
    員遂行詐欺取財犯行，資以助力，而屬於參與詐欺取財罪構
    成要件以外之行為。是核被告所為，係犯刑法第30條第1項
    、刑法第339條第1項之幫助詐欺取財罪。被告行為僅止於幫
    助，爰依刑法第30條第2項規定，按正犯之刑減輕之。被告
    以一行為，同時提供上開2帳戶之存摺、金融卡及密碼等資
    料，而幫助詐欺集團成員詐欺告訴人許邱金鶯、吳俊緯及被
    害人吳美珍、邱崇樺之行為，係以單一之幫助詐欺行為，侵
    害多數被害人之財產法益，為想像競合犯，應依刑法第55條
    之規定從一重處斷。被告前因公共危險案件，經本院以99年
    度豐交簡字第491號判決判處有期徒刑2月確定，於99年9月7
    日易科罰金執行完畢之情，有臺灣高等法院被告前案紀錄表
    在卷可稽，被告受有期徒刑執行完畢，5年以內故意再犯本
    案有期徒刑以上之罪，為累犯，應依刑法第47條第1項規定
    加重其刑。爰審酌被告提供上開2帳戶供詐欺集團成員使用
    ，致告訴人許邱金鶯、吳俊緯及被害人吳美珍、邱崇樺受騙
    而分別匯款至上開2帳戶，執法人員難以追查該詐欺集團成
    員之真實身分，而助長詐欺集團成員為財產犯罪之風氣，且
    擾亂金融交易往來秩序，實屬不該，應予相當之非難，並考
    量被告於本院坦承犯行，犯後態度尚可，兼衡被告造成告訴
    人許邱金鶯、吳俊緯及被害人吳美珍、邱崇樺之損害情形，
    量處如主文所示之刑，並諭知易科罰金之折算標準。
據上論斷，應依刑事訴訟法第273條之1第1項、第299條第1項前
段，刑法第30條第1項前段、第2項、第339條第1項、第47條第1
項、第55條、第41條第1項前段，刑法施行法第1條之1第1項、第
2項前段，判決如主文。
本案經檢察官廖育賢到庭執行職務。
中    華    民    國   100    年    12    月    27    日
                  刑事第八庭    法  官  黃佳琪
以上正本證明與原本無異。
如不服本判決，應於收受判決後10日內向本院提出上訴書狀，並
應敘述具體理由；其未敘述上訴理由者，應於上訴期間屆滿後20
日內向本院補提理由書（均須按他造當事人之人數附繕本）「切
勿逕送上級法院」。
告訴人或被害人對於判決如有不服具備理由請求檢察官上訴者，
其上訴期間之計算係以檢察官收受判決正本之日期為準。
                                書記官  張雅慧
中    華    民    國   100    年    12    月    27    日
附錄論罪科刑法條：
中華民國刑法第339條第1項
意圖為自己或第三人不法之所有，以詐術使人將本人或第三人之
物交付者，處5年以下有期徒刑、拘役或科或併科1千元以下罰金
。